【裁判字號】    97,抗,1405
【裁判日期】    970829
【裁判案由】    聲明異議
【裁判全文】
臺灣高等法院民事裁定                  97年度抗字第1405號
抗  告  人  乙○○原名陳進陽.
抗告人因與相對人臺灣銀行股份有限公司等間拍賣抵押物事件之
執行程序聲明異議，對於中華民國97年7月15日臺灣臺北地方法
院96年度執字第29775號裁定提起抗告，本院裁定如下：
    主  文
抗告駁回。
抗告程序費用由抗告人負擔。
    理  由
一、聲明異議及抗告意旨略以：坐落台北市○○區○○路4段72
    巷16弄14號房地（下稱系爭不動產）位於臺北市松山區○○
    地段，市價超過新台幣（下同）3000萬元，惟原法院於相對
    人間拍賣抵押物執行程序中對上開房地鑑價過低，致第一次
    拍賣底價2315萬元，無人應買，致抗告人就系爭不動產之租
    賃契約遭排除，且悖民法第425條規定之買賣不破租賃原則
    ，爰聲明異議，詎遭駁回，為此提起抗告等語。
二、原裁定以：相對人即債權人臺灣銀行股份有限公司就相對人
    即債務人甲○○所有系爭不動產於94年8月3日為其設定1920
    萬元之最高限額抵押權後，相對人甲○○於94年9月20日將
    系爭不動產出租予抗告人使用，嗣系爭不動產經執行法院以
    底價2315萬元於97年3月24日行第一次拍賣，無人應買，足
    見上開租賃關係已影響其抵押權，執行法院准許相對人臺灣
    銀行股份有限公司聲請該租賃權除去後拍賣，並無不合。再
    者，抗告人主張系爭不動產鑑價過低，應於「拍賣程序終結
    前」聲明異議，其卻遲至拍賣程序（97年6月9日）終結後始
    提出異議，於法不合，應予駁回等語。
三、按不動產所有人設定抵押權後，於同一不動產上，得設定地
    上權或其他以使用收益為目的之物權，或成立租賃關係。但
    其抵押權不因此而受影響。前項情形，抵押權人實行抵押權
    受有影響者，法院得除去該權利或終止該租賃關係後拍賣之
    。民法第866條第1項、第2項定有明文。又抵押權乃就抵押
    物之賣得價金得受清償之權，其效力并及於抵押物扣押後由
    抵押物分離之天然孳息，或就該抵押物得收取之法定孳息。
    故不動產所有人於設定抵押權後，雖得依民法第866條規定
    ，復就同一不動產與第三人設定權利，但於抵押物之賣得價
    金，或該物扣押後由抵押物分離之天然孳息，或抵押權人原
    得收取之法定孳息，有所影響，則依同條但書之規定，其所
    設定之權利，對於抵押權人自不生效。如於抵押權設定後與
    第三人訂立租賃契約而致有上述之影響者，依該條規定言之
    ，不問其契約之成立，在抵押物扣押之前後，對於抵押權人
    亦當然不能生效，其抵押權人因屆期未受清償，或經確定判
    決，聲請拍賣抵押物時，執行法院自可依法逕予執行。至於
    抵押權設定後取得權利之人，因其權利不能使抵押權受其影
    響，即不足以排除強制執行（司法院院字第1446號解釋參照
    ）。故只須其租賃權係發生在抵押權設定之後，且影響抵押
    物之實行致抵押權無法受清償者，法院即可依法除去租賃權
    。最高法院86年度台抗字第160號裁判亦同此見解，可資參
    照。
四、經查，系爭不動產前於94年8月3日設定本金最高限額1920萬
    元之抵押權予債權人臺灣銀行股份有限公司。嗣抗告人於94
    年9月20日與債務人甲○○簽訂租賃契約書，約定租期自94
    年9月20日起至99年9月19日止。而原法院於97年3月24日行
    第一次公開拍賣，無人應買，此分別有土地及建物登記謄本
    、執行筆錄、房屋租賃契約書、拍賣不動產筆錄在卷可稽。
    是抗告人與債務人甲○○之租賃契約顯成立在抵押權設定之
    後，且該租賃關係業已影響本件抵押權之受償，則原法院依
    債權人臺灣銀行股份有限公司之聲請於97年5月5日核發執行
    命令除去系爭租賃權，於法並無不合。至民法第425條規定
    係指一般租賃物之買賣而言，與前述為保障抵押權人之受償
    而得除去於抵押權設定後所發生之租賃權情形不同，自不得
    相互援引。抗告人據此聲明異議，尚無可採，原法院予以裁
    定駁回，並無違誤，抗告人仍執陳詞，指摘原裁定不當，求
    予廢棄，為無理由，應予駁回。
五、據上論結，本件抗告為無理由，依強制執行法第30條之1、
    民事訴訟法第495條之1第1項、第449條第1項、第95條、第
    78條，裁定如主文。
中    華    民    國    97    年    8     月    29    日
                    民事第一庭
                        審判長法  官   張耀彩
                              法  官   林金吾
                              法  官   盧彥如
正本係照原本作成。
本裁定除以適用法規顯有錯誤為理由，並經本院許可外，不得再
抗告。如提起再抗告，應於收受後10日內委任律師為訴訟代理人
向本院提出再抗告狀。並繳納再抗告費新台幣１千元。
中    華    民    國    97    年    9     月    3     日
                              書記官   鄭兆璋


司法院資訊處製作；財團法人民間司法改革基金會備份。
